【裁判字號】    89,交易,26
【裁判日期】    890428
【裁判案由】    過失傷害
【裁判全文】
臺灣花蓮地方法院刑事判決                          八十九年度交易字第二六號
    公  訴  人  臺灣花蓮地方法院檢察署檢察官
    被      告  甲○○
右列被告因公共危險等案件，經檢察官提起公訴（八十九年度偵字第一八六號），本
院判決如左：
    主  文
甲○○服用酒類，不能安全駕駛動力交通工具而駕駛，處有期徒刑參月，如易科罰金
以參佰元折算壹日；又因過失傷害人，處有期徒刑肆月，如易科罰金以參佰元折算壹
日。應執行有期徒刑陸月，如易科罰金以參佰元折算壹日。
    事  實
一、甲○○於民國（下同）八十九年一月八日晚間曾因服用酒類啤酒二瓶，已達於反
    應較慢、感覺減低、思考改變、個性行為改變並影響駕駛而不能安全駕駛動力交
    通工具之狀態後，仍駕駛動力交通工具即其夫林萬財所有車號ＪＥ－三一七五號
    號自用小客車並搭載其夫林萬財坐於右前座在道路上行駛，於同日晚間二十二時
    二十分許，甲○○駕駛上揭自用小客車沿花蓮市○○路由東往西方向行駛，行經
    花蓮市○○路○段五九八號前時，其本應注意（一）依道路交通安全規則規定駕
    駛人於飲酒後其吐氣所含酒精成份超過每公升０．二五毫克以上者不得駕駛汽車
    及（二）汽車駕駛人應隨時注意車前狀況，並採取必要之安全措施，而依當時天
    氣晴朗，夜間有照明設備，道路為柏油路面，無缺陷亦無障礙，視距良好，並無
    不能注意之情事，竟疏未注意在飲用前述酒類之酒醉狀態（肇事後經測定其吐氣
    所含酒精成份每公升已達０．七０毫克）仍駕駛上開車號汽車在道路上行駛及疏
    未注意車前狀況，而使其所駕駛汽車撞及在該道路路邊同方向行走之路人乙○○
    ，致乙○○受有臉部撕裂傷、頭部外傷等傷害。甲○○於肇事後，因附近並無公
    用電話，乃將上揭汽車開回離案發現場不遠之家中（住花蓮市○○路○段六八二
    號）打電話叫救護車，並於警員前往現場處理時，在其上開過失傷害犯行未為任
    何有偵查犯罪職權之公務員已知悉前，不逃避接受裁判而當場向警員自首，承認
    其為肇事人，並由警對其測試其飲酒後吐氣所含酒精成份，發現其吐氣所含酒精
    成份每公升已達０．七０毫克，而知上情。
二、案經被害人乙○○訴由花蓮縣警察局吉安分局報請台灣花蓮地方法院檢察署檢察
    官偵查起訴。
    理  由
一、右揭犯罪事實中有關被告於前述時間服用酒類，並已達於不能安全駕駛動力交通
    工具之狀態後而仍駕駛上開車號自用小客車在道路上行駛，嗣因發生前述交通事
    故為警查獲並測試其飲酒後吐氣所含酒精成份，發現其吐氣所含酒精成份每公升
    已達０．七０毫克等事實，業據被告於警訊、檢察官偵查及於本院審理時供承不
    諱，而被告為警測試之吐氣所含酒精成份為０．七０毫克乙節，有酒精測試單一
    紙在卷足憑。按刑法第一百八十五條之三所稱服用酒類或其他相類之物，不能安
    全駕駛動力交通工具之公共危險罪，係屬抽象危險犯之規定，此種抽象危險係伴
    隨飲酒過量之行為而當然成立。易言之，祇須客觀上有此行為出現，危險即視為
    存在，至於有無肇事之具體結果，均不影響公共危險罪責之成立；若其果真駕車
    肇禍，其刑責之明顯則更不待言。再者，參考德國、美國等國家之認定標準，在
    酒精呼氣濃度達每公升零點五０毫克（或血液中酒精濃度達百分之零點一０）時
    ，就人體生理行為方面，會產生視覺反應遲鈍、影像不能集中、走路或講話可能
    發抖、動作笨拙等影響，就駕駛能力方面，亦會產生駕駛反應遲鈍、同時不能看
    清前方路況及車旁照後鏡等影響，在此情形下，其肇事率為一般正常人之十倍（
    參見中央警察大學交通學系暨交通管理研究所蔡中志教授著「對飲酒不能安全駕
    駛之執法研究」一文），本件被告呼氣酒精濃度達每公升零點七０毫克，依照上
    開學者之研究，當已達到服用酒類後不能安全駕駛動力交通工具之狀態，是依（
    一）前述酒精測試單、（二）前揭學者之研究報告等補強證據已足資擔保被告於
    警訊、檢察官偵查及於本院審理中就此部分事實所為上開任意性自白具有相當程
    度之真實性，而得使本院確信被告前述自白之犯罪事實確屬真實，從而依刑事訴
    訟法第一百五十六條第一項「被告之自白，非出於強暴、脅迫、利誘、詐欺、違
    法羈押或其他不正之方法，且與事實相符者，得為證據。」及第二項「被告之自
    白，不得作為有罪判決之唯一證據，仍應調查其他必要之證據，以察其是否與事
    實相符。」規定，本院自得依被告前述自白及各該補強證據認定被告確有為前述
    於服用酒類後，不能安全駕駛動力交通工具而駕駛之犯行，此部分之事證明確，
    被告此部分之犯行堪以認定。
二、又訊據被告甲○○固不否認有於前述時間酒醉駕駛前開車號自用小客車，並於前
    述地點撞傷告訴人乙○○之事實，核與告訴人乙○○就此部分所供述之情節相符
    ，並有記載本件事故發生情形之道路交通事故調查報告表一份及現場照片八張附
    卷可稽，而被告於肇事後經警測定其吐氣所含酒精成份每公升已達０．七０毫克
    乙節，亦有前述酒精測試單一紙可稽，惟就本件事故之發生矢口否認有任何未注
    意車前狀況之過失，辯稱：當時伊所駕駛的汽車時速只有三十多公里，伊經過肇
    事現場時，突然有一名路人從路邊跑出來，伊閃避不及，才會撞到該路人，伊根
    本沒有過失等語。惟查：
（一）、右揭事實業據被害人乙○○迭於警訊、偵查及本院審理時指訴歷歷，而證人
        丙○○於本院審理時亦結證稱「（問：本件車禍情形看到否？）答：有看到
        ，當天我和乙○○靠路邊右側併行，要回慈濟護專，乙○○走外側，我走內
        側，突然間乙○○就被車子撞飛出去了，該車子開很快，被告車停下來，她
        先生有下來問人有沒有怎樣，後來有人報警，把乙○○送到醫院」等語（見
        本院八十九年四月十九日審判筆錄），此外，復有道路交通事故調查報告表
        、酒精濃度測試值、觀察職務報告各一紙，承辦本案警員張俊平之查獲報告
        一份，現場照片分別附於警訊卷及偵查卷共計十四張、乙○○所提出之財團
        法人佛教慈濟綜合醫院（以下簡稱：慈濟醫院）診斷證明書一份在卷可稽，
        因此被告確實有酒醉駕車撞傷被害人乙○○之事實甚明。
（二）、按汽車駕駛人於飲酒後其吐氣所含酒精成份超過每公升０．二五毫克以上者
        不得駕車，道路交通安全規則第一百十四條第二款定有明文，又汽車行駛時
        ，駕駛人應隨時注意車前狀況，並採取必要之安全措施，道路交通安全規則
        第九十四條第三項亦定有明文，被告駕車於上開路段行駛，本即應注意道路
        交通安全規則上開規定，而依案發當時天氣晴朗，夜間有照明設備，道路為
        柏油路面，無缺陷亦無障礙，視距良好，並無不能注意之情事，詎被告竟疏
        未注意在飲用前述酒類，於肇事後經測定其吐氣所含酒精成份每公升已達０
        ．七０毫克後之酒醉狀態下仍駕駛汽車上路，並於前開路段疏未注意車前狀
        況及採取必要之安全措失而使其所駕駛汽車撞及告訴人乙○○致生本件事故
        ，其就本件事故之發生負有過失甚為明確。本件經送台灣省花東區車輛行車
        事故鑑定委員會鑑定結果，亦認「甲○○酒精濃度過量於夜間駕駛自用小客
    車，未注意車前狀況，為肇事原因。行人乙○○無肇事因素」等語，有該會
        八十九年三月三十一日八九花鑑字第八九００九０號函所附之鑑定意見書一
        份附卷可稽。而告訴人乙○○確因本件事故致受有前開傷害，有上揭慈濟醫
        院之診斷證明書一紙附卷足憑，告訴人乙○○所受傷害與被告之上開過失行
        為間有相當因果關係，被告雖以前揭情詞置辯，尚難認為可採，本件事證明
        確，被告此部分之犯行亦堪以認定。
三、核被告甲○○於服用酒類，達於不能安全駕駛動力交通工具而仍駕駛上開車號動
    力交通工具汽車之行為，核係犯刑法第一百八十五條之三之服用酒類，不能安全
    駕駛動力交通工具而駕駛罪；另被告甲○○因有前述過失，駕車撞傷告訴人乙○
    ○之行為，核係犯刑法第二百八十四條第一項前段之過失傷害罪；又被告係酒醉
    駕車，因而致告訴人乙○○有前開傷害，且其應負刑法第二百八十四條第一項前
    段過失傷害罪之罪責，自應依道路交通管理處罰條例第八十六條第一項「汽車駕
    駛人，酒醉駕車．．．因而致人受傷或死亡，依法應負刑事責任者，加重其刑至
    二分之一。」規定，加重其所犯過失傷害罪部分之刑。被告於肇事後，於警員前
    往現場處理時，在其上開過失傷害犯行未為任何有偵查犯罪職權之公務員已知悉
    前，不逃避接受裁判而當場向警員自首，承認其為肇事人，有被告於八十九年一
    月八日在花蓮縣警察局吉安分局太昌派出所所作之偵訊筆錄一份在卷足憑，是被
    告既已向該管公務員申述其過失傷害之犯罪事實，而不逃避接受裁判，已合於刑
    法第六十二條前段所定對於未發覺之犯罪自首而接受裁判之要件，應依該條規定
    減輕其過失傷害部分之刑，並依刑法第七十一條第一項「刑有加重及減輕者，先
    加後減。」規定，就其所犯過失傷害部分之刑先加後減之。另被告所犯二罪，犯
    罪構成要件不同，係個別實現二個獨立犯罪行為，在犯罪評價上，酒後駕車所侵
    害之法益為社會之公共安全，過失傷害所侵害之法益為個人身體之安全，二罪不
    具保護法益之同一性，且前者為繼續犯，後者為即成犯，二者僅於撞人之時點與
    場所合致而已，應予併合處罰（司法院第四十六期業務研究會研究意見參照）。
    爰審酌被告其智識程度、過失程度、犯罪對被害人所生損害、犯後態度、尚未賠
    償被害人之損害等一切情狀，分別量處如主文所示之刑，及均諭知易科罰金之折
    算標準，並依刑法第五十一條第五款規定合併定其應執行之刑及諭知易科罰金之
    折算標準。
據上論斷，應依刑事訴訟法第二百九十九條第一項前段，刑法一百八十五條之三、第
二百八十四條第一項前段、第六十二條前段、第四十一條、第五十一條第五款，道路
交通管理處罰條例第八十六條第一項，罰金罰鍰提高標準條例第一條前段、第二條，
判決如主文。
本案經檢察官李子春到庭執行職務
中      華      民      國    八  十  九    年    四    月    二十八    日
                              臺灣花蓮地方法院刑事庭
                                  法  官  林  國  泰
右正本證明與原本無異。
如對本判決不服，應於送達後十日內，向本院提出上訴狀。（應抄附繕本）告訴人或
被害人如對於本判決不服者，應具備理由請求檢察官上訴，其上訴期間之計算係以檢
察官收受判決正本之日期為準。
                                  法院書記官
中      華      民      國    八  十  九    年    四    月    二十九    日
附錄本案論罪科刑法條全文：
刑法第一百八十五條之三：
服用毒品、麻醉藥品、酒類或其他相類之物，不能安全駕駛動力交通工具而駕駛者，
處一年以下有期徒刑、拘役或三萬元以下罰金。
刑法第二百八十四條第一項：
一因過失傷害人者，處六月以下有期徒刑，拘役或五百元以下罰金。致重傷者，處一
  年以下有期徒刑，拘役或五百元以下罰金。
二從事業務之人，因業務上之過失傷害人者，處一年以下有期徒刑、拘役或一千元以
  下罰金。致重傷者，處三年以下有期徒刑，拘役或二千元以下罰金。


司法院資訊處製作；財團法人民間司法改革基金會備份。
